【裁判字號】    90,交易,7
【裁判日期】    900412
【裁判案由】    過失致死等
【裁判全文】
臺灣花蓮地方法院刑事判決                              九十年度交易字第七號
    公  訴  人  臺灣花蓮地方法院檢察署檢察官
    被      告  甲○○
右列被告因過失致死等案件，經檢察官提起公訴（八十九年度偵字第三八二六號），
本院判決如左：
    主      文
甲○○服用酒類，不能安全駕駛動力交通工具而駕駛，處拘役伍拾日，如易科罰金以
佰元折算壹日；又因過失致人於死，處有期徒刑伍月，如易科罰金以佰元折算壹
日。均緩刑肆年。
    事      實
一、甲○○於民國八十九年十二月十二日下午，在花蓮縣玉里鎮三民里及太平等處，
    與友人潘國慶飲酒，迄其酒後吐氣所含酒精成份高達每公升一點二五毫克，已酒
    醉且不能安全駕駛動力交通工具，此際，其本應注意依法即不得駕車，竟仍於是
    日下午三時許，駕駛車號ＨＱ─七三二一號自小客車搭載潘國慶自太平出發，沿
    台九線公路行駛，欲返回卓溪鄉住處。迨當日下午三時四十分許，其途經前揭公
    路南下二九八公里舊太平橋南端路段時，果因不勝酒力及閃避來車，卒致失控而
    衝撞外側路燈後翻覆，使乘客潘國慶受有頭部外傷，因顱內出血，經送醫急救仍
    告不治死亡。
二、案經花蓮縣警察局玉里分局報請台灣花蓮地方法院檢察署檢察官相驗後偵查起訴
    。
    理      由
一、右開事實，業據被告甲○○於本院審理時供承不諱，並有警製道路交通事故調查
    報告表一份、現場暨車損照片十五幀在卷可憑。而被害人潘國慶係因本件車禍受
    有頭部外傷，因顱內出血死亡乙節，亦經檢察官會同法醫相驗屍體確認無訛，製
    有相驗屍體證明書、驗斷書、勘驗筆錄各一份及相驗照片八幀存卷足佐。次查，
    事發後經警測試結果，被告吐氣所含酒精成份高達每公升一點二五毫克之情，復
    有酒精濃度測定單一紙存卷可證。依照交通部運輸研究所七十九年八月對駕駛人
    行為之研究（酒醉駕車對駕駛行為之分析研究）指出，吐氣每公升酒精含量零點
    二五mg等於血液中酒精濃度（Blood Alcohol Concentration簡稱BAC）百分之０
    ‧０五（亦即每100ml血液中含50mg酒精），而（１）BAC到達百分之０‧０三至
    ０‧０五時，對駕駛能力之影響為：多數駕駛人心境逐漸幻不定、視覺與反應靈
    敏性減弱、對速度及距離的判斷力差。對心理行為之影響為：觀察力逐漸欠缺、
    心情漸趨輕鬆、自信心增加、多話、精神狀態處於陶醉感。（２）BAC到達百分
    之０‧０五至百分之０‧０八時，對駕駛能力之影響為：反應遲純、駕駛能力受
    損、遲而不決或決而不行。對心理行為之影響為：情緒鬆弛、感情與行為趨向誇
    張、肌肉不協調、精神處於興奮狀態。（３）BAC到達百分之０‧０八至百分之
    ０‧一五時，對駕駛能力之影響為：判斷力嚴重受到影響、能與精神協調受損、
    駕駛之體能困難增加。對心理行為之影響為：產生情緒異常現象、步伐不平穩、
    言語不清、反應惡劣、記憶及判斷力受損、精神處於錯亂狀態。（４）超過百分
    之０‧五，對駕駛人能力之影響為：無法開車。對心理行為之影響為：爛醉如泥
    、失去知覺可能致死、精神處於昏睡狀態。飲酒後吐氣０‧五五Mg/L相當於BAC
    百分之０‧一一，參酌上開說明，其判斷力、精神協調及駕駛體能、精神狀態等
    綜合判斷，已明顯達於不能安全駕駛程度。本件被告查獲時吐氣所含酒精成份既
    高達一點二五毫克，猶超過０‧五五毫克甚多，職是，被告有服用酒類以致不能
    安全駕駛動力交通工具而駕駛之事實堪可認定。
二、按服用酒類，不能安全駕駛動力交通工具而駕駛者，須受刑罰之制裁，刑法第一
    百八十五條之三定有明文，揆其法意，厥指行為人於此際即負有不得駕車之法定
    注意義務，以避免對其他用路人之生命、身體或財產造成危險，是以被告於酒醉
    不能安全駕駛時，在無任何不能注意及此並避免駕車之情況下，竟仍違反法之期
    待，猶膽於駕車上路，卒因不勝酒力及閃避來車致失控而發生本件車禍，其有過
    失甚明。至被害人潘國慶僅為車上乘客，對本件車禍並無任何行為或原因力之介
    入，自難謂其就本件車禍之發生與有過失。被害人既係因本次車禍傷重死亡，被
    害人之死亡與被告之過失行為間顯有因果關係，被告自應負過失致死之罪責。綜
    述，本件事證已明，被告犯行洵堪認定，應依法論科。
三、被告於飲酒後已達於不能安全駕駛之狀態，猶駕駛汽車部分，係犯刑法第一百八
    十五條之三之服用酒類，不能安全駕駛動力交通工具而駕駛罪。至其駕車不慎碰
    撞路旁路燈致被害人死亡部分，核犯刑法第二百七十六條第一項之過失致死罪。
    被告係酒醉駕車因而致人死亡，就其所犯過失致死部分，應依道路交通管理處罰
    條例第八十六條第一項之規定，加重其刑。再者，被告所犯前開二罪，一為故意
    犯，一為過失犯，構成要件互異，應予分論併罰。次按行為後法律有變更者，適
    用裁判時之法律。但裁判前之法律有利於行為人者，適用最有利於行為人之法律
    ，刑法第二條第一項定有明文。經查，刑法第四十一條業於九十年一月四日修正
    ，同年一月十日經總統公布實施，該條修正為：「犯最重本刑為五年以下有期徒
    刑之罪，而受六月以下有期徒刑或拘役之宣告，因身體、教育、職業、家庭之關
    係或因其他正當事由，執行顯有困難者，得以一元以上三元以下折算一日，易科
    罰金。但確因不執行所宣告之刑，難收矯正之效或難以維持法秩序者，不在此限
    。」「併合處罰之數罪，均有前項情形，其應執行之刑逾六月者，亦同」，較諸
    修正前刑法第四十一條規定：「犯最重本刑為三年以下有期徒刑以下之刑之罪，
    而受六月以下有期徒刑或拘役之宣告，因身體、教育、職業或家庭之關係，執行
    顯有困難者，得以一元以上三元以下折算一日，易科罰金」，就易科罰金部分，
    以新法對行為人較為有利，稽諸上述，即有刑法第二條第一項前段規定之適用。
    審酌被告犯後態度，已與被害人家屬達成和解賠償損害，有和解契約書影本一份
    在卷可證，以及被告酒醉駕車係高度危險之行為，過失情節甚重等一切情狀，分
    別量處如主文所示之刑，並均諭知易科罰金之折算標準，以資懲儆。末查，被告
    前未曾受有期徒刑以上刑之宣告，有台灣花蓮地方法院檢察署刑案資料查註紀錄
    表一份在卷可按。素行尚端，受本次罪刑之科處，當足收警惕懲儆之效，信無再
    犯之虞，本院因認對其宣告之刑以暫不執行為適當，爰併諭知緩刑四年，以勵自
    新。
據上論斷，應依刑事訴訟法第二百九十九條第一項前段，刑法第二條第一項前段、第
一百八十五條之三、第二百七十六條第一項、修正後第四十一條第一項前段、第七十
四條第一款，道路交通管理處罰條例第八十六條第一項，罰金罰鍰提高標準條例第一
條前段、第二條，判決如主文。
本案經檢察官李子春到庭執行職務。
中      華      民      國    九十      年      四      月     十二     日
                                    台灣花蓮地方法院刑事庭
                                        法  官  陳  世  博
右正本證明與原本無異。
如不服本判決，應於判決送達後十日內向本院提出上訴狀( 應附繕本 )，上訴於
臺灣高等法院。
                                        書記官  連  玫  馨
中      華      民      國    九十      年              月              日


司法院資訊處製作；財團法人民間司法改革基金會備份。
